【裁判字號】    89,訴,11
【裁判日期】    891106
【裁判案由】    確認所有權登記請求權存在
【裁判全文】
福建金門地方法院民事判決  八十九年度訴字第十一號
    原      告  丁○○
                庚○○
                戊○○
    兼右三人
    共同訴訟
    代 理 人    丙○○      .
    被      告  陸軍總司令部  設中壢龍潭郵政九一００四號信箱
                              .
    法定代理人  辛○○      住.
    訴訟代理人  壬○○      住.
                甲○○      住.
                乙○○      住.
                己○○      住.
右當事人間確認所有權登記請求權存在事件，本院判決如左：
    主    文
原告之訴駁回。
訴訟費用由原告共同負擔。
    事    實
一、原告方面：
  （一）聲明：請求確認原告就如附表所示土地之所有權取得時效登記請求權存在。
  （二）陳述：緣系爭土地係原告祖先自有耕種之田地，嗣經原告之父陳行周繼承後
        續在該地栽種農作物，經依「金門馬祖東沙南沙地區安全及輔導條例」（以
        下簡稱安輔條例）第十四條之一條規定，向金門縣政府主張於民國三十二年
        開始占有至四十三年底占有，並依民法時效取得申請登記為原告所有，被告
        提出異議，本件原告等係陳行周之子為合法繼承人，爰依繼承及土地法第五
        十九條之法律關係起訴請求。
  （三）對被告抗辯之陳述：
        被告所說的時效中斷，係因國軍於民國四十三年需要軍事上使用而占有系爭
        土地，不是我們自願的，因為我們無法進入使用，系爭土地其中金湖鎮○○
        段０一０六、○一○七、○一四○、○二一三、○二一五、○二一七等六筆
        土地雖登記管理人為財政部國有財產局，但當初我們向縣政府就這五筆土地
        聲請登記為所有權人時，軍方也提出異議，所以我們才就這六筆土地將軍方
        列為被告。
  （四）證據：提出土地登記簿謄本四十六份、金門縣政府異議處理小組調處會議紀
        錄影本、戶籍資料、土地四鄰證明影本、祖譜各一份（均影本）為證。
二、 被告方面：
  （一）聲明：如主文所示。
  （二）陳述：
        １系爭土地中金湖鎮○○段０一０六、○一○七、○一四○、○二一三、○
          二一五、○二一七等六筆土地登記管理人為財政部國有財產局，不是由我
          們管理中，原告以我們為被告提起本件訴訟，當事人顯不適格。
        ２系爭土地自三十八年政府駐守金門時起，即有部隊駐守，原告主張四十三
          年底軍隊始駐守，並非事實。
    理  由
一、原告主張系爭土地係原告祖先耕種之田地，茲因戰地政務需要而由國軍占有使用
    ，今戰地政務解除，原告依金馬安輔條例第十四條之一第二項向金門縣政府請求
    登記為所有權人，被告提出異議，為此請求本院判決如右揭原告聲明所示。被告
    則以系爭土地於三十八年開始即由其占有使用，而其中金湖鎮○○段０一０六、
    ○一○七、○一四○、○二一三、○二一五、○二一七等六筆土地管理機關為財
    政部國有財產局，非為被告，就此部分為當事人不適格，訴請本院判決如其右揭
    之聲明等語置辯。經查：
二、按積極確認之訴，只須主張權利之存在者對於否認其主張者提起，當事人即為適
    格（88廳民一字第一五五二五號函示），本件原告依金馬安輔條例第十四條之一
    第二項之規定，向金門縣政府就系爭土地四十六筆土地，包括金湖鎮○○段０一
    ０六、○一○七、○一四○、○二一三、○二一五、○二一七等六筆土地請求登
    記為所有權人，被告於法定期間就上開系爭土地提出異議，則依前開函示，原告
    就其向金門縣政府所聲請之系爭土地，以異議人陸軍總司令部為被告提起本訴，
    當事人即為適格，合先敘明。
三、再按確認不動產所有權歸屬之訴，應由原告提出確定證據，證明所有權歸屬於己
    ，若原告不能為切當之證明，而依法院調查復不能得相當之憑信者，則無論被告
    能否舉出反證，及所舉反證是否可信均可不問，最高法院十九年上字第一○三九
    號判例著有明文。經查，金門地區之土地，於實施戰地政務期間，非因有償徵收
    登記為公有者，原土地所有人或合於民法規定時效完成取得請求登記所有權之人
    或其繼承人，得於安輔條例修正施行之日起三年內，檢具有關權利證明文件，向
    土地所在地管轄地政機關申請歸還或取得所有權，同法第十四條之一第一項前段
    定有明文。是合於上開規定得申請歸還原土地或取得登記為所有權人者，除該土
    地被登記為公有係在戰地政務實施期間，除非因政府有償徵收外，必須在登記為
    公有之時，申請人即取得所有權，或已符合民法不動產時效取得之規定，因所占
    有使用之土地被登記為公有而喪失請求登記為所有人之權利，始得於修正施行之
    日起三年內檢具有關權利證明文件，向地政機關為申請。而所謂「權利證明文件
    」，係指能證明確係非因有償徵收登記為公有前持有之契據、足以證明取得所有
    權之有關文件或已依民法完成時效取得之證明文件，為金門馬祖東沙南沙地區土
    地歸還或取得所有權登記審查辦法第四條第一項前段所明定。又民法第七百六十
    九條、第七百七十條有關不動產時效取得之規定，須以所有之意思，和平繼續占
    有他人未登記之不動產，始得依十年短期時效規定，或二十年長期時效規定，請
    求登記為所有權人。原告主張系爭土地原屬父親耕種等情，固提出土地四鄰證明
    書及祖譜各一份影本為證，惟查本件被告所申請之土地多達四十六筆，系爭土地
    所坐落地點互異，被告僅概括提出一份四鄰證明書，復未舉證證明上開四鄰證明
    書之證明人為本件系爭土地之四鄰土地之所有權人，則四鄰證明書所證明之占有
    事實之真實性，非屬無疑，又上開祖譜，僅得知原告祖先間曾就土地之間立下契
    據，惟均無法知悉原告與本件系爭土地占有事實之關係，原告主張其因繼承及確
    認系爭土地之取得所有權之登記請求權之事實，尚不足採信，原告之請求為無理
    由，均應予駁回。因本件得為判決之基礎已臻明確，經核兩造其餘主張陳述及所
    提之證據，均不影響判決之結果，自毋庸再予為審酌論述，附此說明。
四、據上論結，本件原告之訴為無理由，爰依民事訴訟法第七十八條，第八十五條第
    一項，判決如主文。
中      華      民      國    八十九    年      十一    月    六    日
                                    福建金門地方法院民事庭
~B法  官  顏淑惠
右為正本係照原本作成。
如對本判決上訴須於判決送達後廿日內向本院提出上訴狀。
中      華      民      國    八十九    年      十一    月    七    日
~B法院書記官  李成在


司法院資訊處製作；財團法人民間司法改革基金會備份。
